【裁判字號】    98,財管,61
【裁判日期】    990224
【裁判案由】    選任遺產管理人
【裁判全文】
臺灣臺北地方法院民事裁定              98年度財管字第61號
聲  請  人  台北市交通事件裁決所
法定代理人  甲○○
代  理  人  乙○○
上列聲請人聲請選任被繼承人丙○○遺產管理人事件，本院裁定
如下：
    主    文
指定丁○○（女，民國○○年○月○○日生，身分證統一編號：Ｚ0000
00000號）為被繼承人丙○○（男，民國○○年○月○○日生，身分證
統一編號：Ｚ000000000號，民國96年7月28日死亡，最後籍設：
臺北市○○區○○街211號10樓之3）之遺產管理人。
准對被繼承人丙○○之繼承人為承認繼承之公示催告。
被繼承人丙○○之繼承人，應自前項公示催告最後登載新聞紙之
日起一年內承認繼承，上述期限屆滿，無繼承人承認繼承時，被
繼承人丙○○之遺產，於清償債權，並交付遺贈物後，如有剩餘
即歸屬國庫。
丁○○應於收受本裁定之日起20日內將本裁定登載公報、新聞紙
或其他相類之傳播工具，並將登載證據檢送本院，逾期視為撤回
公示催告之聲請。
聲請程序費用新臺幣壹仟元由被繼承人丙○○之遺產負擔。
    理    由
一、按繼承開始時，繼承人之有無不明者，由親屬會議於一個月
    內選定遺產管理人，並將繼承開始及選定遺產管理人之事由
    ，向法院報明；親屬會議依前條規定為報明後，法院應依公
    示催告程序，定6 個月以上之期限，公告繼承人，命其於期
    限內承認繼承；又無親屬會議或親屬會議未於前條所定期限
    內選定遺產管理人者，利害關係人或檢察官，得聲請法院選
    任遺產管理人，並由法院依前項規定為公示催告。民法第11
    77條、第1178條分別定有明文。是繼承開始時，繼承人有無
    不明，而無親屬會議或親屬會議未於繼承開始時一個月內選
    定遺產管理人者，利害關係人即得聲請法院選任遺產管理人
    ，並不以先行召集親屬會議為法院選任遺產管理人前置程序
    之必要。
二、聲請意旨略以：被繼承人丙○○於民國91年3月6日酒後駕車
    、無照駕駛交通違規，經裁處新台幣（下同）69,000元及執
    行必要費用郵資170元，共計69,170元，現於行政執行署執
    行中，因丙○○於96年7月28日死亡，其法定繼承人均已拋
    棄繼承，是否仍有應繼承之人不明，致聲請人對其遺產無法
    行使權利，為保障聲請人權利，爰聲請指定丙○○之配偶丁
    ○○為遺產管理人等語。
三、聲請人主張之事實，業據提出法務部行政執行署臺北行政執
    行處函、財政部台北市國稅局函、台北市交通事件裁決所移
    送書、被繼承人丙○○之除戶戶籍資料、繼承系統表、財產
    歸屬資料清單、本院家事法庭函等件為證，並經本院調閱96
    年度繼字第1212號卷宗查明，堪信為真。復查無被繼承人丙
    ○○之親屬曾經召開親屬會議，或曾經議決被繼承人丙○○
    之遺產管理人，並依民法第1177條向本院報明之情形，被繼
    承人丙○○亦非由行政院國軍退除役官兵輔導委員會列管之
    榮民，聲請人自得以利害關係人之身分，聲請本院選定遺產
    管理人。本院審酌丁○○為被繼承人丙○○之配偶，雖已拋
    棄繼，惟對於丙○○之遺產狀況應有相當之瞭解，為管理遺
    產之便利性，爰指定丁○○為被繼承人丙○○之遺產管理人
    ，且為承認繼承之公示催告。
四、又公示催告之公告，應黏貼於法院之公告處，並登載於公報
    、新聞紙或其他相類之傳播工具；前項登載公報、新聞紙或
    其他相類之傳播工具之日期或期間由法院定之；遺產管理人
    未依前項規定登載者，視為撤回公示催告之聲請，民法第11
    79條第1項第3款，民事訴訟法第542條定有明文。本院既准
    遺產管理人對於被繼承人丙○○之繼承人為承認繼承之公示
    催告，爰併依上開規定，裁定如主文所示。
中    華    民    國    99    年     2    月    24    日
                  家事法庭法  官  吳素勤
以上正本係照原本作成。
如不服本裁定應於送達後10日內向本院提出抗告狀，並繳納抗告
費新臺幣1,000元。
中    華    民    國    99    年    2     月    24    日
                          書記官  郭麗琴

司法院資訊處製作；財團法人民間司法改革基金會備份。
